【裁判字號】    95,裁,359
【裁判日期】    950223
【裁判案由】    贈與稅
【裁判全文】
最  高  行  政  法  院  裁  定
                                     95年度裁字第00359號
上  訴  人  甲○○
被 上訴 人  財政部臺灣省北區國稅局
代  表  人  許虞哲
上列當事人間因贈與稅事件，上訴人不服中華民國93年9月16日
臺北高等行政法院92年度訴字第1317號判決，提起上訴，本院
裁定如下：
    主  文
上訴駁回。
上訴審訴訟費用由上訴人負擔。
    理  由
一、按對於高等行政法院判決上訴，非以其違背法令為理由，不
    得為之，行政訴訟法第242條定有明文。是對於高等行政法
    院判決上訴，若未具體說明原判決違背何項法令、不適用法
    規或如何適用不當之具體情事，即非主張原判決違背法令以
    為上訴理由，其上訴不應准許。
二、上訴意旨略謂：(一)原判決所適用之遺產及贈與稅法第4條，
    並無視為贈與之規範，原判決雖揭示本案應適用遺產及贈與
    稅法第4條條文，卻錯將法律所未明文之擬制（視為）規定
    ，適用於本案，並錯將法律所未明文之舉證責任轉換（推定
    ）加諸於上訴人身上，導致舉證責任分配之錯誤，認事用法
    ，顯有違誤。本案上訴人及其他親屬自被繼承人許國勇帳戶
    提領金錢，究竟屬於代領性質或贈與性質，應由被上訴人先
    行舉證贈與事實之存在，亦即就贈與事實、贈與合意等構成
    要件先行舉證。被上訴人僅憑代書取款人不能證明將款項交
    給本人之事實，據以判斷代書取款人取得該現金並作出本人
    與代書取款人間有贈與之情事，於法於理均有未合。(二)被繼
    承人於85年7月29日起住院治療，上訴人及許邱梅君於8月3
    日及許邱梅君於被繼承人死亡當日提領被繼承人款項共計14
    ,470,800元即可推知，因被繼承人不及就該等款項作處理，
    此即為身後遺留現金15,000,000元之主要來源。若然，則上
    述身後遺留現金部分，除可間接佐證被繼承人死亡前2月內
    之現金仍屬贈與人所有，而非屬提領人所有，故其間非贈與
    情事外，如與本案相比較，可知發生於被繼承人得自行處分
    財產時之本案件，二者於發生時點不同、其餘事實均有高度
    類似性之情況下，從而可間接佐證本件亦屬於代領性質，而
    非贈與。(三)被上訴人認定之贈與時點84年6月間，被繼承人
    雖80餘歲，惟尚能自行處理事務，僅因其年事已高，故時而
    委由家人親屬代為提領款項。又物權具直接支配性，被繼承
    人之資金運用如何使用、收益之情形，屬其所有權能之一部
    而不受上訴人等人支配、干涉，遑論聞問其流向。以上訴人
    及乙○○不知被繼承人資金去向為由，遽認其間即必有贈與
    情事，實有違經驗法則及論理法則。(四)丙○○雖曾於86年11
    月28日提出未署文號之遺產現金來源補充說明書承認該贈與
    事實，惟該承認實係錯誤。且本案既屬撤銷訴訟，依行政訴
    訟法第133條及134條之規定，縱使經上訴人之一方承認之事
    實，行政法院仍應調查其他必要證據，始為適法。上訴人及
    其他親屬與被繼承人間並無贈與情事存在。是以，原判決採
    用被上訴人之主張，遽認其間成立贈與行為，認事用法，顯
    有違誤，並同時構成舉證責任分配之錯誤、不適用證據法則
    ，判決適用法令不當及判決不附理由之違法等語。本院經查
    上開上訴意旨，業據上訴人於原審提出主張，並經原判決敘
    明其不採之心證理由在案，茲上訴人提起本件上訴，僅就原
    審取捨證據認定事實職權之正當行使任加指摘，泛稱有上訴
    之事由，並未具體說明原判決有違背何項法令、不適用法規
    或如何適用不當之具體情事，即非主張原判決違背法令，依
    首開規定及說明，其上訴為不合法，應予駁回。
三、依行政訴訟法第249條第1項前段、第104條、民事訴訟法第
    95條、第78條，裁定如主文。
中    華    民    國    95    年    2     月    23    日
                  第五庭審判長法  官  蔡  進  田
                              法  官  黃  合  文
                              法  官  吳  明  鴻
                              法  官  林  茂  權
                              法  官  鄭  小  康
以  上  正  本  證  明  與  原  本  無  異
中    華    民    國    95    年    2     月    23    日
                              書記官  蘇  金  全


司法院資訊處製作；財團法人民間司法改革基金會備份。
